臺灣新北地方法院民事裁定
111年度消債更字第26號
聲  請  人
即 債務 人  陳麗慧  

上列聲請人依消費者債務清理條例聲請更生事件，本院裁定如下
：
    主      文
債務人陳麗慧自中華民國111年11月22日下午4時起開始更生程序
。
命司法事務官進行更生程序。
    事實及理由
一、按債務人不能清償債務或有不能清償之虞者，得依本條例所
    定更生程序，清理其債務；債務人無擔保或無優先權之債務
    總額未逾新臺幣（下同）1,200萬元者，於法院裁定開始清
    算程序或宣告破產前，得向法院聲請更生；債務人對於金融
    機構負債務者，在聲請更生或清算前，應向最大債權金融機
    構請求協商債務清償方案，或向其住、居所地之法院或鄉、
    鎮、市、區調解委員會聲請債務清理之調解；協商或調解成
    立者，債務人不得聲請更生或清算，但因不可歸責於己之事
    由，致履行有困難者，不在此限，消費者債務清理條例（下
    稱消債條例）第3條、第42條第1項、第151條第1項、第151
    條第7項分別定有明文。又法院開始更生程序之裁定，應載
    明其年、月、日、時，並即時發生效力；法院裁定開始更生
    或清算程序後，得命司法事務官進行更生或清算程序，必要
    時得選任律師、會計師或其他適當之自然人或法人一人為監
    督人或管理人，消債條例第45條第1項、第16條第1項亦有明
    文。
二、本件聲請意旨略以：伊現從事臨時工，每月薪資約20,000元
    ，名下無財產，無擔保或無優先權債務總額為747,133元，
    未逾1,200萬元，復未經法院裁定開始清算程序或宣告破產
    ，於民國110年10月21日與最大債權銀行台新國際商業銀行
    股份有限公司（下稱台新銀行）進行前置協調解程序而調解
    不成立。聲請人每月薪資扣除個人必要生活費用後，無法清
    償上開債務，爰聲請更生等語。
三、經查：
㈠、關於前置協商之要件：聲請人於110年10月21日與最大債權銀
    行即台新銀行進行前置協商，該銀行認聲請人尚欠其他資產
    管理公司，是否有還款意願不無疑問致調解不成立等情，業
    經本院職權調閱110年度司消債調字第823號卷（下稱司消債
    調卷）核閱無訛，並有財團法人金融聯合徵信中心查詢當事
    人綜合信用報告回覆書、本院110年12月28日前置調解不成
    立證明書（見司消債調卷第27至31、131頁、本院卷第27頁
    ）可稽，堪可採認。
㈡、聲請人陳報其無擔保或無優先權債務總額約為747,133元等語
    ，惟核對台新銀行、臺北富邦商業銀行股份有限公司、良京
    實業股份有限公司、新加坡商艾星國際有限公司臺灣分公司
    、聯徵中心當事人綜合信用報告（見司消債調卷第87至88、
    99至101、89至97、103至123頁），其金融機構債務應為1,5
    72,552元（計算式：999,641＋572,911）、非金融機構債務
    應為644,713元（計算式：639,379＋5,334），債務總額為2,
    217,265元。
㈢、聲請人主張其名下無任何財產等語，業據其提出臺北市稅捐
    稽徵處全國財產稅總歸戶財產查詢清單、板橋三民路郵局郵
    政存簿儲金簿封面暨內頁、臺灣集中保管結算所之集保戶往
    來參加人明細資料表（含帳號）、保管帳戶客戶餘額表、客
    戶存券異動明細表、投資人於各專戶無資料明細表、投資人
    於清算交割銀行未開戶明細表、富邦產險續期保費繳款通知
    書、南山產物保險費收據、疫苗接種綜合保險保險單、中華
    民國人壽保險商業同業公會保險業通報作業資訊系統資料查
    詢結果回覆書、結果表、中華郵政股份有限公司111年5月20
    日通知函、第一商業銀行總行111年5月18日書函、台新銀行
    111年5月19日函、臺灣中小企業銀行國內作業中心111年5月
    18日函、臺灣新光商業銀行股份有限公司集中作業部111年5
    月17日函暨查覆資料、上海商業儲蓄銀行臺北票據匯款處理
    中心通知、華南商業銀行股份有限公司111年5月18日函、臺
    北富邦商業銀行通知、元大商業銀行股份有限公司111年5月
    19日函、凱基商業銀行股份有限公司111年5月20日函、遠東
    銀行查覆函存戶開戶通知、玉山銀行活期儲蓄存款存摺封面
    暨內頁、臺北縣板橋市農會活期儲蓄存款存摺封面暨內頁附
    卷可佐（見司消債調卷第33頁、本院卷第45、49至61、71至
    79、81至88、91至173頁），除財產應增列保險契約7份、存
    款499元（計算式：296＋203）外，其餘大致相符，堪信為真
    。而聲請人收入部分，依聲請人臺北市稅捐稽徵處106、107
    、108、109、110年度綜合所得稅各類所得資料清單（見司
    消債調卷第35至37頁、本院卷第63至67頁），其5年間給付
    總額為83,327元（計算式：0＋0＋0＋15,940＋67,387），又依
    其陳報現從事臨時工，每月薪資約20,000元，領有租金補助
    4,000元、曾於109年6月1日、110年6月4日各領取疫情生活
    補助20,000元等情，亦有聲請人於111年5月9日出具之收入
    切結書、板橋三民路郵局郵政存簿儲金簿封面暨內頁為憑（
    見本院卷第47、45、49至61頁），然其所陳薪資收入，顯低
    於我國勞工相關法令規定之每月最低基本工資，聲請人既已
    負債，理應積極尋求較高收入或兼職，以盡力償還債務。本
    院審酌聲請人為56年12月出生（見司消債調卷第15頁），年
    約54歲，正值壯年時期，及參酌聲請人之勞工保險投保資料
    （見司消債調卷第39至40頁、本院卷第69至70頁），聲請人
    先前曾加保於多家科技股份有限公司，於89年間之投保薪資
    即達20,100元，堪認聲請人所陳報之收入明顯過低，係屬其
    主觀上之工作意願及選擇問題，非囿於其能力所限。是本院
    認仍應以一般具有通常勞動能力之人通常可獲取之薪資，即
    以勞動部於110年10月15日發布，自111年1月1日起實施，每
    月基本工資25,250元作為聲請人每月薪資收入數額，作為聲
    請人之清償能力，以避免更生或清算程序之濫用。復計入前
    揭領取每月租金補貼、2次疫情生活補助之金額，故本院暫
    以30,917元【計算式：（25,250×24＋4,000元×24＋20,000×2
    ）÷24＝30,917元，元以下四捨五入】為其償債能力之基準。
㈣、聲請人主張每月必要生活費用為18,720元，雖僅提出租期為1
    10年7月10日至111年7月10日之房屋租賃契約書、電信費繳
    費通知、家樂福交易明細、永錡保安站電子發票證明聯（見
    司消債調卷第41至49、51至55頁），惟按債務人生活所必需
    ，以最近一年衛生福利部或直轄市政府所公告當地區每人每
    月最低生活費1.2倍計算其數額並應斟酌債務人之其他財產
    ；受扶養者之必要生活費用，準用第一項規定計算基準數額
    ，並依債務人依法應負擔扶養義務之比例認定之；債務人聲
    請更生或清算時所提財產及收入狀況說明書，其表明每月必
    要支出之數額，與本條例第64條之2第1項、第2項規定之認
    定標準相符者，毋庸記載原因、種類及提出證明文件，消債
    條例第64條之2第1、2項及消債條例施行細則第21條之1第3
    項分別定有明文。聲請人主張每月必要生活費用18,720元低
    於消債條例第64條之2所定依新北市政府公告111年每人每月
    最低生活費15,800元之1.2倍即18,960元，應屬合理可採。
    準此，聲請人每月必要支出金額應為18,720元。
㈤、聲請人以上開收入扣除必要支出，每月尚餘12,197元（計算
    式：30,917－18,720＝12,197）可供清償債務，聲請人現年54
    歲（56年12月出生），距勞工強制退休年齡（65歲）約有11
    年（132月），若每月以上開餘額12,197元清償債務，至其
    退休時止，總清償數額為1,610,004元（計算式：12,197××1
    32月），聲請人所負債務總額為2,217,265元，縱計入聲請
    人名下保險契約7份價值47,900元（見本院卷第183至224頁
    ）、存款499元之價值，仍有不能清償債務之情形，而有藉
    助更生制度調整其與債權人間權利義務關係而重建其經濟生
    活之必要，自應許聲請人即債務人藉由更生程序清理債務。
四、基上，聲請人為一般消費者，並未從事營業活動，依其收支
    、財產、勞力狀況，有不能清償債務之虞，且未經法院裁定
    開始更生程序或許可和解或宣告破產，復查無聲請人有消債
    條例第6條第3項、第8條或第46條各款所定之事由，本件聲
    請應屬有據，爰裁定准予更生，並依同條例第16條第1項規
    定，命司法事務官進行更生程序如主文所示。
五、本院裁定准許開始更生程序，俾使聲請人得以重建經濟生活
    ，惟本裁定不生免責效力，須聲請人於更生程序中與債權人
    協定更生方案，並持續履行，始能依消債條例第73條免責，
    附此敘明。
中　　華　　民　　國　　111 　年　　11　　月　　22　　日
                民事第一庭  法　官　朱慧真
以上正本證明與原本無異。
本件裁定不得抗告。
本裁定已於民國111年11月22日下午4時公告。
中　　華　　民　　國　　111 　年　　11　　月　　22　　日
                            書記官　黃翊芳
附記：
本件業已裁定開始更生程序，債權人不論有無執行名義，非依更生程序，不得行使其權利；債務人亦不得對除有優先權債權人以外之債權人再為任何清償行為。